臺灣高等法院臺南分院刑事判決　　　　　　九十一年度上訴字第六八二號　　　Ｇ
　　　上　訴　人
　　　即　被　告　甲　○　○
　　　選任辯護人　蔡　進　欽　律師
　　　上　訴　人
　　　即　被　告　乙　○　○
　　　選任辯護人　陳　清　白
右上訴人因殺人未遂等案件，不服臺灣臺南地方法院九十年度訴字第七六六號中華民
國九十一年四月十六日第一審判決（起訴案號：臺灣臺南地方法院檢察署八十九年度
偵緝字第五七四號、八十九年度偵字第九七六四號），提起上訴，本院判決如左：
      主      文
上訴駁回。
      事      實
一、甲○○因所交女友為丙○○所奪而心生不滿，於民國八十九年三月十五日凌晨二
    時許，夥同友人乙○○、吳偉升、己○○、杜家豪、戊○○及曾家祥等人至台南
    縣永康市○○路一○七二號藍色海洋休閒餐廳前，欲找丙○○報復，同日凌晨二
    時三十分許，於該餐廳外面，甲○○見丙○○與友人走出上開餐廳，憤而與持開
    山刀之乙○○共同基於殺人之犯意，由甲○○叫住丙○○，乙○○趨前指認，問
    甲○○：「就是這個人嗎」，甲○○答稱：「是」，乙○○見甲○○確認後，即
    揚言「不要說那麼多，砍死他」，即舉起開山刀朝丙○○之頭部猛砍一刀，丙○○見乙○○持刀朝頭部砍來，本能地以左手抵擋，致頭皮受有約六公分之撕裂傷
    、左上臂約十二公分之割傷併橈神經斷裂等傷害，丙○○被砍後，向前逃跑，在
    旁友人丁○○、蔡鈞偉見狀欲將丙○○送醫急救之際，尚遭不詳姓名者多人攔阻
    ，乙○○則持刀與甲○○等人自後緊追，適丙○○之友人丁○○見情況危急，乃
    騎乘機車搭載丙○○火速趕至醫院急救，丙○○始倖免於難。案發後，甲○○並
    不因丙○○被砍而罷休，又於同年三月二十二日上午十時三十分許，以恐嚇危害
    安全之犯意，打電話給丙○○，並揚言「你再被我看見，就再殺你，並燒死你全
    家」等語，恐嚇丙○○，致丙○○心生畏懼。
二、案經丙○○訴由台南縣警察局永康分局報請台灣台南地方法院檢察署檢察官偵查
    起訴及乙○○部分由檢察官自動檢舉偵查起訴。
      理      由
一、上訴人即被告甲○○矢口否認有共同殺人未遂及恐嚇之犯行，辯稱：今年年初我
    在歸仁鄉被人拿刀砍了一刀，對方說我很會搶別人女朋友，我懷疑是丙○○叫人
    做的，我曾將被砍的事情及所交女友為丙○○所奪說給乙○○聽，所以當天在藍
    色海洋時，可能是他們自己（指乙○○等人）要幫我出氣的，丙○○被砍殺時我
    有在場，是乙○○砍殺的，事後我雖有打電話給丙○○，但不是要恐嚇丙○○，
    而是關心他云云；另上訴人即被告乙○○矢口否認有前揭殺人未遂之犯行，辯稱
    ：我只砍丙○○的手一刀，我是從側面不小心砍到他的頭皮，我與他沒有仇，沒
    有要致他於死地，我是替甲○○出氣而已云云。
二、經查：
    (1)右揭犯罪事實，已據告訴人丙○○於警訊時、偵查中、原審及本院調查時指述
      甚詳（見警卷第一、二頁、偵緝字五七四號卷第三十七、三十八、六十八頁、
      偵字第九七六四號卷第五、七頁、一審卷第三十七、五十六、九十九、一○○
      、一二二、一三八、一三九頁、本院卷九十一年七月二十六日訊問筆錄），核
      與同案被告甲○○於警訊時、偵查中供稱：「（問：有幾人拿刀砍殺丙○○？
      ）只有一人是『偉仔』。」、「是綽號『偉仔』砍丙○○的，也是他說『砍死
      他』。」、「（問：你於八十九年三月二十二日上午十時三十分許，是否打電
      話出言恐嚇丙○○稱：『你再被我看見就再殺你，並燒死你全家』等語？）我
      有出言恐嚇丙○○。」（見偵緝字第五七四號卷第十三、二十四頁）；於原審
      供稱：「我有在場，是乙○○殺的沒錯。」（見一審卷第十七頁）及證人丁○○、杜家豪於偵查中（見偵緝字第五七四號卷八十一、八十九、一○五頁背面
      ）及證人丁○○、蔡鈞偉於原審（見一審卷第一二○、一二二、一三四、一三
      六頁）暨證人丁○○於本院調查時證述之情節相符並指認明確，復有告訴人丙○○之驗傷診斷證明書一紙在卷足憑（見警卷第十三頁），足認被告乙○○確
      有持開山刀砍殺告訴人之事實。又由被告乙○○當時出言「砍死他」與告訴人
      之診斷證明書中載明：頭皮約六公分之撕裂傷、左上臂約十二公分之割傷併橈
      神經斷裂等傷害情形，參酌被告乙○○於本院調查時供稱：「（問：你們到餐
      廳前找丙○○，你有砍殺他？）是的，我有問甲○○是否這個人，甲○○說是
      這個人。」、「我是從正面他的手砍下去，他的頭如何受傷的我不知道，應該
      是砍到他的手，而順勢砍到他的頭皮。」，及告訴人丙○○於本院調查時指稱
      ：「：：乙○○是面對面由他右手邊砍過來，我用左手去擋，刀子從我左手邊
      砍過來，當時被砍沒有感覺，不覺得痛，但一直流血，那支刀子不是很利，但
      刀子好像很重，應該是一刀很重砍下來，我用左手去擋，因力量不夠，擋不住
      ，所以才砍到左後方後腦的地方，看到東西過來，我頭有稍微轉，所以砍到我
      頭左後方。」、「（砍死他）那句話是乙○○講的，當時他很衝動，說不要講
      那麼多，刀子就砍過來。」等語觀之，足認被告乙○○當時係持開山刀由上而
      下朝告訴人之頭部猛砍。若當時告訴人未以左手加以阻擋，則告訴人之頭部將
      遭受重創，是無論由被告乙○○表現出來之主觀犯意，或由其朝告訴人之重要
      部位頭部猛砍之客觀行為觀之，均足認定被告乙○○當時具有欲置告訴人於死
      地之殺人故意無疑。
    (2)依大法官會議釋字第一０九號解釋：以自己共同犯罪之意思，參與實施犯罪構
      成要件以外之行為，或以自己共同犯罪之意思，事先同謀，而由其中一部分人
      實施犯罪之行為者，均為共同正犯。本件被告甲○○雖辯稱：上開時地係被告
      乙○○自己要幫其出氣而持開山刀砍殺告訴人丙○○，我本人並沒有要殺丙○○之犯行云云，然查，據告訴人丙○○於警訊時指述稱：因為我前女朋友吳憶
      秋與我交往，甲○○要挽回吳憶秋被拒，心裡不甘，在我未被砍傷前，他在電
      話中就警告我叫我小心點，不要讓他碰面，要讓我好看，三月十五日當天晚上
      十一點多我進入永康市○○路一○七二號藍色海洋休閒餐飲店消費，當我出來
      是甲○○叫我過去，當場有十幾名年輕男子，其中一名男子（即乙○○）問甲○○就是這個人嗎？甲○○回答是，該名男子就亮出開山刀朝我頭部砍下，並
      說「給他死」、「不要讓他跑了」，被砍傷後我立即逃跑，他持開山刀一邊追
      一邊喊「給他死」，我逃跑有六十至七十公尺遠被朋友以機車載離才作罷等語
      （見警卷第一、二頁），另證人杜家豪於偵查中具結證稱：「因為之前甲○○
      說誰打他就要給他死，當天早上甲○○就說之前打他的人要給他死，當天也是
      甲○○打電話給我，且當場說『給他死』。」等語（見偵緝字第五七四號卷第
      一○六頁），被告乙○○於本院調查時供稱：「不認識（丙○○），甲○○以
      前有告訴我說丙○○之前有打他，並搶他女朋友，因甲○○裝得很可憐，他叫
      我幫他教訓他（即丙○○）一下。」、「是甲○○打電話給杜家豪，說他在藍
      色海洋遇到仇人，是搶他女朋友的人，叫杜家豪帶刀去，杜家豪就邀我們一起
      去。」、「（開山刀）是杜家豪的，當時我與他相載，是在騎機車的時候一直
      拿著的。」、「（開山刀是杜家豪在己○○家交給我的，：：甲○○打電話給
      杜家豪當時，我在杜家豪家，刀子不是我的。」等語（見本院卷九十一年六月
      二十八日、七月二十六日、八月十五日筆錄），可見被告甲○○與告訴人因交
      女朋友而結怨，案發當天係被告甲○○知悉告訴人丙○○在藍色海洋休閒餐飲
      店，乃通知杜家豪帶開山刀前往，並邀約被告乙○○等友人前往助陣，被告乙○○與告訴人之前並無仇隙，且在被告甲○○明確指認告訴人後，乙○○即持
      前述開山刀加以砍殺，參以告訴人遭砍殺後，丙○○友人丁○○、蔡鈞偉見狀
      欲將丙○○送醫急救之際，被告二人猶在後緊追不捨，欲置之於死地，彼等共
      同殺人之犯意灼然明甚，雖被告甲○○案發當時沒有親自殺害告訴人丙○○，
      惟依上開大法官會議釋字第一０九號解釋意旨，以自己共同犯罪之意思，事先
      同謀，而由其中一部分人實施犯罪之行為者，均為共同正犯。本件被告甲○○
      所辯無非卸責之詞，不足採信。事證明確，被告乙○○、甲○○上開之殺人犯
      行，應可認定。雖丙○○被砍殺後立即逃離現場並經友人送醫急救，其生命始
      倖免於難，被告乙○○、甲○○仍應負殺人未遂之刑責。至證人丁○○於本院
      調查時稱被告乙○○砍丙○○後，乙○○應該沒有再追殺丙○○等語，惟被告
      乙○○確有持刀追殺，已據告訴人於於警訊時陳明，已如前述，而案發當時係
      深夜，證人丁○○於案發後即急忙去騎機車要載告訴人送醫，當以告訴人所見
      較為深切，是證人丁○○於本院調查時所稱被告乙○○砍丙○○後應該沒有再
      追殺乙節應非確實；又被告選任辯護人聲請傳喚證人戊○○、己○○二人到庭
      說明案發時情形，因本件事證已明確，無再予傳訊之必要；又被告甲○○於本
      院審理時指稱戊○○有拿機車大鎖要打告訴人丙○○乙節，僅係拿機車大鎖要
      打告訴人之預備傷害舉動，刑法尚無處罰明文，亦難認其因之與被告二人所犯
      殺人未遂犯行，有何犯意聯絡及行為分擔，附為敘明。
三、核被告甲○○、乙○○所為，均係犯刑法第二百七十一條第二項、第一項之殺人
    未遂罪。其二人就本件殺人未遂犯行，有犯意聯絡及行為分擔，為共同正犯。被
    告二人已著手於上開殺人行為之實行而不遂，為未遂犯，依刑法第二十六條規定
    按既遂犯之刑度減輕之。又被告甲○○另犯刑法第三百零五條恐嚇危害安全罪，
    其所犯上開二罪，犯意各別，行為互異，應分別論罪合併處罰。原審依刑法第二
    十八條、第二百七十一條第二項、第一項、第二十六條前段、第三百零五條、第
    五十一條第五款、罰金罰鍰提高標準條例第一條前段，並審酌被告二人僅因細故
    ，即由被告乙○○持開山刀砍殺告訴人，其等犯罪之動機、目的、手段、所生危
    害、及本件係被告甲○○所引發，而事後迄今均尚未與告訴人達成民事上和解，
    犯罪後偵審中猶飾詞卸責，毫無悔意，公訴人因而具體請求從重量刑等一切情狀
    ，分別量處被告甲○○殺人未遂罪有期徒刑五年六月及恐嚇罪有期徒刑三月；被
    告乙○○殺人未遂罪有期徒刑五年六月，並就被告甲○○部分定其應執行刑為有
    期徒刑五年八月。及說明被告乙○○固持開山刀砍殺告訴人，惟行凶用開山刀既
    未扣案，且被告乙○○供稱：該把開山刀非其所有，且事後已由杜家豪拿去，不
    予宣告沒收之。本院經核原判決認事用法及量刑均無不當。被告甲○○上訴意旨
    仍執陳詞否認其有殺人未遂及恐嚇之犯行，而被告乙○○上訴意旨否認其有殺人
    未遂犯行，並認其僅係傷害行為，原審量刑太重等由，指摘原判決不當，均無理
    由，應予駁回。
據上論斷，應依刑事訴訟法第三百六十八條，判決如主文。
本案經檢察官洪泰文到庭執行職務。
中    華    民    國      九十一      年      八      月      廿九      日
                                  臺灣高等法院臺南分院刑事第五庭
                                      審判長法官  鄭    文    肅
                                            法官  陳    珍    如
                                            法官  黃    三    哲
右正本證明與原本無異。
恐嚇罪部分不得上訴。
其餘如不服本判決，應於判決送達後十日內向本院提出上訴狀，其未敘述理由者並應
於提出上訴狀後十日內向本院補提理由書（應附繕本)。
                                      法院書記官  陳    淑    貞
中    華    民    國      九十一      年      九      月      二        日
附錄本案論罪科刑法條全文：
刑法第二百七十一條第一、二項：
殺人者，處死刑、無期徒刑或十年以上有期徒刑。
前項之未遂犯罰之。
刑法第三百零五條：
以加害生命、身體、自由、名譽、財產之事，恐嚇他人致生危害於安全者，處二年以
下有期徒刑、拘役或三百元以下罰金。
